臺灣臺北地方法院交通事件裁定　　　100年度交聲字第2095號
原處分機關　臺北市交通事件裁決所
異　議　人
即受處分人　顏至男
上列異議人即受處分人因違反道路交通管理處罰條例事件，對於
臺北市交通事件裁決所於中華民國100年9月13日所為之北市裁罰
字第裁22-AR0000000號處分（原舉發案號：北市警交大字第AR
0000000號）聲明異議，本院裁定如下：
    主  文
原處分撤銷。
顏至男汽車駕駛人，駕駛汽車不遵守道路交通標線、號誌之指示
，處罰鍰新臺幣玖佰元。
    理  由
一、原處分意旨略以：異議人即受處分人顏至男於民國100 年6
    月23日下午2 時28分許，騎乘車牌號碼252-CVW 號重型機車
    ，在臺北市○○○路18巷口處，因有「駕車行經有燈光號誌
    管制之交岔路口闖紅燈」之違規，經原舉發單位即臺北市政
    府警察局大同分局交通分隊員警製單舉發。嗣異議人不服而
    提出陳述，原處分機關函請舉發單位調查結果，仍認違規事
    實明確，依道路交通管理處罰條例第53條第1 項、第63條第
    1 項及違反道路交通管理事件統一裁罰基準表之規定，裁處
    罰鍰新臺幣（以下同）1,800 元併記違規點數3 點。
二、異議意旨略以：異議人因為其車輛老舊，剎車系統不太靈敏
    而至滑行致停止線前方才停下，並非闖紅燈，因此對原處分
    不服，爰聲明異議等語。
三、按汽車（含機車）行駛至交岔路口，其行進、轉彎應遵守燈
    光號誌；停止線，用以指示行駛車輛停止之界限，車輛停止
    時，其前懸部分不得伸越該線；又車輛面對圓形紅燈表示禁
    止通行，不得超越停止線或進入路口；再汽車駕駛人，駕駛
    汽車不遵守道路交通標誌、標線、號誌之指示，而本章各條
    無處罰之規定者，處900 元以上1,800 元以下罰鍰，道路交
    通安全規則第102 條第1 項第1 款前段、道路交通標誌標線
    號誌設置規則第170 條第1 項前段、第206 條第5 款及道路
    交通管理處罰條例第60條第2 項第3 款分別定有明文。末所
    謂闖紅燈之行為，係指車輛於面對圓形紅燈時仍逕予穿越路
    口至銜接路段，其行為態包樣含左轉、直行、迴轉（依箭頭
    綠燈允許行駛者除外），而有關違反道路交通管理事件係應
    依具體違規事實認定並依適當規定舉發處罰，之如其違規行
    為或態樣於道路交通管理處罰條例特別定有明文者，當依法
    定明文規定處罰（如闖紅燈違規行為者），至於如非屬條例
    明文列舉之規定而違反相關標誌、標線或號誌管制者，則有
    「不依標誌、標線、號誌指示」處罰規定之適用，此有交通
    部82年4 月22日交路字第009811號函釋、98年2 月16日交路
    字第0980019528號函釋、99年02月04日路臺監字第09904028
    69號可資參照。
四、經查：
  (一)本件異議人於100 年6 月23日下午2 時28分許，騎乘上開車
    輛行經臺北市○○○路18巷口時，面對圓形紅燈亮起後仍穿
    越停止線等情，為異議人所不否認。再經本院檢視臺北市政
    府警察局大同分局100 年10月7 日北市警同分交字第100318
    38100 號函所附之採證照片6 張可知，開始之前3 張照片顯
    示該巷口圓形紅燈已亮起，異議人始穿越白色停止線，惟仍
    可辨識出異議人之後剎車燈確實有亮起；後3 張照片則顯示
    異議人係停止於行人斑馬線附近，是由前開6 張照片可知，
    異議人雖面對圓形紅燈表示禁止通行時，仍有繼續前行、超
    越停止線至該路口行人斑馬線之位置，然其剎車燈確有亮起
    ，且最後位置係顯示其在斑馬線附近，又原舉發機關並未提
    出其他採證資料，亦查無證據證明異議人後續在該路口燈光
    燈光號誌顯示為紅燈情形下穿越路口，則異議人辯稱其在路
    口有減速停等，因為剎車不靈才越線停車之行為等語，即非
    無據。據上，異議人斯時既未逕予「穿越路口至銜接路段」
    ，是異議人前開行為自與道路交通管理處罰條例第53條第1
    項所定之汽車駕駛人，行經有燈光號誌管制之交岔路口「闖
    紅燈」之規定未符。
  (二)再道路交通管理處罰條例對於汽車駕駛人行經有燈光號誌管
    制之交岔路口者，僅就「闖紅燈」、「紅燈右轉」之違規態
    樣有明文規定（道路交通管理處罰條例第53條參照），而對
    紅燈亮起後超越停止線之行為未有明文，然停止線，係用以
    指示行駛車輛停止之界限，車輛停止時，其前懸部分不得伸
    越該線；車輛面對圓形紅燈表示禁止通行，不得超越停止線
    或進入路口，此為強制規範車輛行經該路段遇有紅燈時，應
    在停止線前將車輛剎停，以維護道路路口車輛或行人通行之
    安全，是車輛一旦有遇紅燈而超越停止線情事之際，即已違
    反上開規定，否則將造成交通法規所欲建立之行車秩序與安
    全形同虛設。查本件異議人前開所為，雖與道路交通管理處
    罰條例第53條第1 項所定之汽車駕駛人，行經有燈光號誌管
    制之交岔路口「闖紅燈」之規定未符，然異議人既有面對圓
    形紅燈表示禁止通行時，超越停止線、進入路口之情，已如
    前述，則依前開交通部82年4 月22日交路字第009811號及98
    年2 月16日交路字第0980019528號函釋意旨，本件自應適用
    「不依標誌、標線、號誌指示」處罰之規定，故原處分機關
    對於本件異議人之違規事實，逕依道路交通管理處罰條例第
    53條第1 項、第63條第1 項第3 款之規定，裁處異議人罰鍰
    1,800 元，並記違規點數3 點，即難謂適法。
五、綜上，本件異議人確有騎乘前開車輛不遵守道路交通標線、
    號誌之指示之違規，業如前述，是依上開說明，其應依道路
    交通管理處罰條例第60條第2 項第3 款之規定予以處罰。原
    處分機關未審酌及此，遽依該條例第53條第1 項、第63條第
    1 項第3 款之規定逕為裁罰，即難認為允當。從而，本件異
    議為有理由，應由本院將原處分撤銷，並依同條例第60條第
    2 項第3 款，諭知如主文第2 項所示之處罰，以資適法。
六、據上論斷，應依道路交通管理處罰條例第87條第2 項、道路
    交通事件處理辦法第19條前段，裁定如主文。
中    華    民    國     100    年    10  月    25    日
                        刑事第十四庭  法  官  陳思帆
上正本證明與原本無異。
如不服本裁定，應於裁定送達後5日內向本院提出抗告狀。
                                      書記官  林素霜
中    華    民    國   100    年    10    月    28    日